臺灣臺中地方法院刑事判決　　　　　　　　　　　　　九十一年度自字第六五號
　　自　訴　人　甲○○
　　被　　　告　乙○○
右列被告因背信等案件，經自訴人提起自訴，本院判決如左：
    主  文
乙○○無罪。
    理  由
一、自訴意旨略以：被告乙○○自民國九十一年六月間起，基於概括犯意，利用自訴
    人甲○○心軟之弱點，以不同之藉口，連續五次簽發本票向自訴人詐取現金花用
    ，金額合計新台幣（以下同）九萬一千二百元。自訴人屢次要求被告清償，被告
    均未依約償還，自訴人始知受騙。因認被告涉有刑法第三百三十九條第一項之詐
    欺罪嫌云云。
二、按犯罪事實應依證據認定之，無證據不得推定其犯罪事實；不能證明被告犯罪或
    其行為不罰者，應諭知無罪之判決；前開規定於自訴程序準用之，刑事訴訟法第
    一百五十四條、第三百零一條第一項、第三百四十三條定有明文。又刑法第三百
    三十九條第一項詐欺取財罪之成立，須以意圖為自己或第三人不法之所有，以詐
    術使人將本人之物或第三人之物交付者，始足當之，苟無不法所有之意圖或未施
    用詐術致令陷於錯誤而使人將本人之物或第三人之物交付者，即與該條項之要件
    不合，要難令負該條項之詐欺罪責，此觀該條項之規定自明。再者，刑事訴訟制
    度受「倘有懷疑，則從被告之利益為解釋」、「被告應被推定為無罪」原則所支
    配，故得為訴訟上證明者，無論為直接或間接證據，須客觀上於吾人一般社會生
    活經驗均不致有所懷疑，而達於確信之程度者，且除認定被告犯罪之外，無從本
    於同一事證為其他有利於被告之合理推斷，始可據為有罪之認定，倘其證明尚未
    達於確信之程度，而有合理可疑存在時，即難據對被告為不利之認定，換言之，
    在「法律判斷」上，即不能為被告有罪之認定。
三、訊據被告乙○○堅決否認有向自訴人借錢花用之事實，辯稱：伊並非向自訴人借
    錢，只是去位於臺中市市○路之環球舞廳消費沒有付錢。第一次是五月中旬時去
    那邊唱酒，每星期結帳一次，第一個星期消費九千元，第二個星期消費一萬三千
    元，第三個星期消費五萬七千元，均有付清，第四個星期以後消費十幾萬元，因
    為經濟狀況不好，所以無法清償，但並沒有請自訴人代墊，只有跟他說經濟狀況
    不好，要慢慢還，也沒有向自訴人借現金花用。伊所簽的本票都是消費的當天簽
    的，每個星期自訴人會拿本票來向伊結帳，如果有還錢自訴人就會將本票返還等
    語。經查，自訴人於本院九十一年十月二十四日審理時指稱：伊是尊龍舞廳的幹
    部，被告自九十一年六月份開始向伊借錢，總共借了五次，有一次是沒有憑據，
    是用電話借的，這些錢是被告去酒店消費的錢，被告請伊幫忙代墊的，而且是一
    個禮拜之內借的。被告要去酒店消費之前就先向伊借錢，伊給被告現金，被告就
    簽本票給伊等語，經核與其自訴狀所指之事實已有出入；迨被告於九十一年十二
    月五日到庭為前開辯解後，自訴人復稱：伊之客人消費未還，就簽在伊帳上，並
    從伊之薪水裡面扣，後來公司不讓伊簽帳，伊就借現金來付給公司。被告前三個
    星期的消費都有清償等語，經核與被告之辯解相符。足認被告固有欠自訴人金錢
    ，但並非借款，而係消費款，且自訴人係因被告為其客戶，依一般酒店或舞廳結
    帳之慣例，於被告未償還時，代其墊付，參以被告先前消費之款項既均有支付，
    自難僅因其嗣後無力清償部分款項，逕認其有意圖為自己不法所有之犯意及施用
    詐術之犯行，揆諸前揭說明，其行為與刑法詐欺取財罪之構成要件尚屬有間，自
    不得遽以該罪相繩。本件不能證明被告乙○○犯詐欺罪，爰依法為其無罪之判決
    。
據上論斷，應依刑事訴訟法第三百四十三條、第三百零一條第一項，判決如主文。
中      華      民      國      九十一      年    十二    月    十九    日
                                        法  官  陳  慧  珊
右正本證明與原本無異。
如不服本判決，應於送達後十日內向本院提出上訴狀（須附繕本），上訴於臺灣高等
法院臺中分院。
                                        書記官
中      華      民      國      九十一      年    十二    月    十九    日
